臺灣臺東地方法院民事裁定　　　　　　100年度家事聲字第3號
異　議　人
即　原　告　聯邦商業銀行股份有限公司
法定代理人　李憲章
代　理　人　黃怡靜
相　對　人
即　被　告　陳秀麗
　　　　　　吳國安
上列當事人因宣告分別財產制事件，異議人對於本院司法事務官
於民國100年8月18日所為100年度司家補字第53號裁定聲明異議
，本院裁定如下：
    主  文
異議駁回。
    理  由
一、按司法事務官處理事件所為之處分，與法院所為者有同一效
    力；當事人對於司法事務官處理事件所為之終局處分，得於
    處分送達後十日之不變期間內，以書狀向司法事務官提出異
    議；司法事務官認前項異議有理由時，應另為適當之處分；
    認異議為無理由者，應送請法院裁定之；法院認該異議為有
    理由時，應為適當之裁定，認異議為無理由者，應以裁定駁
    回之，民事訴訟法第240條之3、第240條之4第1項至第3項分
    別定有明文。
二、本件聲明異議意旨略以：異議人提起宣告分別財產制之目的
    ，係欲債權獲得清償，故本件裁判費之計算應以債權人所受
    利益之客觀價額為準。參以一般民事訴訟，係以債權人主張
    之債權認定為其所受利益之客觀價值，並以其徵收訴訟費用
    。本件之債權金額為新臺幣（下同）218,889元，此即異議
    人提起本訴所受利益之客觀價值，是依上開債權金額計算，
    本件裁判費用為2,320元，故異議人已繳交足額裁判費用，
    爰依民事訴訟法第240條之3、第240條之4第1項至第3項規定
    聲明異議，請求廢棄原裁定。
三、按訴訟標的之價額，由法院核定。核定訴訟標的之價額，以
    起訴時之交易價額為準；無交易價額者，以原告就訴訟標的
    所有之利益為準。法院因核定訴訟標的之價額，得依職權調
    查證據。又訴訟標的之價額不能核定者，以民事訴訟法第46
    6條所定不能上訴第三審之最高利益額數加10分之1定之。民
    事訴訟法第77條之1第1、2、3項及第77條之12分別定有明文
    。又債權人宣告夫妻分別財產制之訴，係屬因財產權涉訟事
    件，其訴訟標的價額，應以夫妻於起訴時因分別財產制所受
    利益之客觀價額為準（最高法院99年度台抗字第396號裁定
    參照）。另按法院不能依當事人聲明之證據而得心證，為發
    現真實認為必要時，得依職權調查證據，民事訴訟法第288
    條之1第1項定有明文；又考其修法理由謂：「現行法就職權
    調查證據規定之範圍過大，為合理限制法院職權之行使，仍
    應以當事人聲明證據為原則。」，故法院職權之行使仍以當
    事人聲明證據為原則，至為灼然。
四、經查：本件異議人於本院起訴時主張，其為相對人陳秀麗之
    債權人，因其無法扣得相對人陳秀麗所有具有價值之財產，
    以清償相對人陳秀麗所積欠其之債務，致異議人對債權因而
    無法獲得清償等語，爰依民法第1011條之規定，訴請宣告相
    對人夫妻二人改用分別財產制，核其訴訟標的並非對於親屬
    關係及身分上之權利有所主張，自屬於財產權訴訟。揆諸上
    揭說明，其訴訟標的價額，應以夫妻（即被告陳秀麗、吳國
    安）於起訴時因分別財產制所受利益之客觀價額為準，異議
    人主張應以債權人所受利益之客觀價額計算裁判費，洵屬無
    據。原裁定意旨據此認被告陳秀麗、吳國安於本件起訴時因
    分別財產所受利益之客觀價值不明確，依卷內資料無從估算
    ，而命異議人應於收受本院100年度司家補字第53號裁定後
    10日內查報系爭訴訟標的價額，並依民事訴訟法第77條之13
    規定所定費率，按系爭訴訟標的價額補繳裁判費等語，乃係
    另依據民事訴訟法第288條之1第1項規定，責令當事人應聲
    明證據，以估算本件訴訟標的之價額後，再行補繳裁判費，
    如異議人怠於履行上開聲明證據之義務，致訴訟標的價額無
    法核定，即依同法第77條之12規定核定訴訟標的價額，於法
    並無不合，從而，異議人之異議無理由，應予駁回。
五、據上論結，本件異議為無理由，依民事訴訟法第240條之4第
    3項後段，裁定如主文。
中    華    民    國  100    年    10    月    28    日
                        家事庭法  官  陳鈺雯
以上正本係照原本作成。
如不服本裁定，得於收受裁定後十日內向本院提出抗告。
中    華    民    國   100    年    10    月    28    日
                              書記官  高竹瑩